臺灣高等法院刑事裁定
110年度抗字第400號
抗  告  人
即受 刑 人  陳正國



上列抗告人即受刑人因定應執行刑案件，不服臺灣新竹地方法院
中華民國110年1月15日裁定（109年度聲字第1758號），提起抗
告，本院裁定如下：
    主  文
原裁定撤銷。
陳正國犯附表所示各罪所處之刑，應執行有期徒刑貳年拾月。
    理  由
一、原裁定意旨略以：抗告人即受刑人陳正國（下稱受刑人）因
    犯附表編號1至5所示之罪，經分別判處該附表各編號所示之
    刑確定，檢察官聲請定其應執行刑，核其聲請為正當，爰定
    應執行刑為有期徒刑4年等語。
二、抗告意旨略以：法院定其應執行刑應受法律之外部界限及內
    部界限之拘束，並應考量刑罰之目的、人性尊嚴與人權思想
    等原則。參考所列舉各法院有關販賣毒品、強盜、恐嚇與詐
    欺、恐嚇取財、詐欺、竊盜等案件所定之刑，均獲有相當多
    之減刑優惠。原審未考量受刑人之犯罪時間接近，僅因檢察
    官先後起訴而分別判刑，且未說明裁量之理由，有違法律目
    的及刑罰公平性等語。
三、按數罪併罰之定應執行之刑，乃對犯罪行為人本身及所犯各
    罪之總檢視，除應考量行為人所犯數罪反應出之人格特性，
    並應權衡審酌行為人之責任與整體刑法目的，包含各別刑罰
    規範之目的、輕重罪間體系之平衡、整體犯罪非難評價、各
    行為彼此間之偶發性、與被告前科之關聯性、各行為所侵害
    法益之專屬性或同一性、數罪對法益侵害之加重效應、罪數
    所反映之被告人格特性與犯罪傾向、社會對特定犯罪行為處
    罰之期待等因素，在量刑權之法律拘束性原則下，依刑法第
    51條第5款之規定，採限制加重原則，以宣告各刑中之最長
    期為下限，各刑合併之刑期為上限，但最長不得逾30年，資
    為量刑自由裁量權之外部界限，並應受法秩序理念規範之比
    例原則、平等原則、責罰相當原則、重複評價禁止原則等自
    由裁量權之內部抽象價值要求界限之支配，使以輕重得宜，
    罰當其責，俾符合法律授與裁量權之目的，以區別數罪併罰
    與單純數罪之不同，兼顧刑罰衡平原則。法院酌定應執行之
    刑，固有裁量權限，惟應遵守上述規範，倘有違反，即難認
    適法。
四、經查：受刑人因犯附表編號1至5所示之罪，分別經判處該附
    表各編號所示之刑（其中編號1、2部分，前經定應執行刑有
    期徒刑1年10月；編號3、4部分，前經定應執行刑有期徒刑1
    年6月）確定，且附表各編號所示之罪，均於附表編號1所示
    之罪判決確定前所犯，而原審為其犯罪事實最後判決之法院
    ，是本件檢察官聲請定應執行刑，於法相合。原審審核後，
    裁定受刑人所犯上開各罪所處之刑，應執行有期徒刑4年，
    所定之執行刑固在各宣告刑之最長期（1年3月）以上、各罪
    合併之刑期總和（有期徒刑5年11月〈1年2月×4＋1年3月〉）以
    下，未逾刑法第51條第5款所定之外部性界限；亦未逾前次
    定應執行刑加計其餘各罪宣告刑之總和有期徒刑4年6月（1
    年10月＋1年6月＋1年2月）。惟受刑人所犯附表各編號所示之
    共同加重詐欺取財罪，均係加入同一詐欺集團擔任車手所為
    ，犯罪時間集中在107年11月15日至同年12月7日間，犯罪手
    法均是持提款卡操作自動櫃員機提領款項，責任非難重複程
    度甚高。若量處過高之執行刑，則於實際執行時，刑罰之邊
    際效恐隨刑期而遞減，行為人所生痛苦程度則因刑期而遞增
    ，反不利於行為人復歸社會之可能。再者，受刑人對於所犯
    上開各罪，均自白不諱，依其犯罪後之態度所呈現之反社會
    人格尚非甚為嚴重，可期待於施以適當刑罰後予以矯正，難
    謂僅因密集犯罪，即認有執行重刑之必要。依前揭說明，法
    院於酌定應執行刑時，應考量上情並反映於所定刑度，以貫
    徹責罰相當等原則，並符合法律授與裁量權之目的。原裁定
    未敘明所審酌之具體事項，逕諭知本件應執行有期徒刑4年
    ，難認已充分考量上情，所定執行刑核屬過重，無可維持。
    從而，抗告意旨指摘原裁定不當，為有理由，應由本院撤銷
    之，且為避免發回原審重新裁定，徒增司法資源之浪費，並
    由本院自為裁定。爰審酌受刑人所犯罪數、罪質、侵害法益
    、犯罪期間、各罪之具體情節、彼此間之關聯性、犯罪後態
    度所呈現之人格特性、對受刑人矯正之必要性等，對於受刑
    人所犯數罪為整體非難評價，兼衡恤刑及刑罰經濟等刑事政
    策，定其應執行之刑如主文第2項所示。
五、附表編號1、2所示之罪，雖已執行完畢，然與附表其餘各罪
    既合於數罪併罰要件，仍應就各罪所處之刑合併定應執行之
    刑，該已執行之刑，僅係執行時折抵之問題，併此敘明。
據上論斷，應依刑事訴訟法第413條，刑法第53條、第51條第5款
，裁定如主文。
中　　華　　民　　國　　110 　年　　3 　　月　　16　　日
                  刑事第六庭  審判長法  官  劉方慈
                                    法  官  朱嘉川
                                    法  官　曹馨方
以上正本證明與原本無異。
如不服本裁定，應於收受送達後5日內向本院提出抗告狀。
                                    書記官　游秀珠
中　　華　　民　　國　　110 　年　　3 　　月　　16　　日